臺灣臺中地方法院刑事裁定
111年度聲字第2552號
聲  請  人  張大為




選任辯護人  陳相懿律師
上列聲請人即被告因違反期貨交易法等案件（111年度金重訴字
第1566號），對受命法官於中華民國111年7月28日所為之羈押處
分，聲請撤銷或變更，本院合議庭裁定如下：
    主    文
聲請駁回。
    理    由
一、聲請意旨詳如附件「刑事聲請撤銷羈押狀」所載。
二、按對於審判長、受命法官、受託法官或檢察官所為「關於羈
    押、具保、責付、限制住居、搜索、扣押或扣押物發還、因
    鑑定將被告送入醫院或其他處所之處分及第105條第3項、第
    4項所為之禁止或扣押之處分」有不服者，受處分人得聲請
    所屬法院撤銷或變更之（即準抗告），刑事訴訟法第416條
    第1項第1款定有明文。又抗告法院認為抗告無理由者，應以
    裁定駁回之，此於準抗告亦有準用，此觀同法第412條、第4
    16條第4項之規定自明。
三、按羈押審查程序，不在確認被告罪責與刑罰之問題，乃在判
    斷有無保全程序之必要，法院於審查羈押與否時，僅以自由
    證明就卷證資料為審查，而非以嚴格證明而為實質審理。此
    自由證明之程序，並不要求達於無合理懷疑之確信程度，法
    院乃審查被告之犯罪嫌疑是否重大、有無羈押原因及有無採
    取羈押以保全偵審或執行之必要，而就具體個案情節予以斟
    酌，俾決定是否羈押被告；如就客觀情事觀察，法院羈押之
    決定在目的與手段間之衡量，並未明顯違反比例原則，即無
    違法或不當可言（最高法院46年度台抗字第6號判決、56年
    度台抗字第67號裁判意旨參照）。又被告經法官訊問後，認
    為犯罪嫌疑重大，而所犯為死刑、無期徒刑或最輕本刑為5 
    年以上有期徒刑之罪，有相當理由認為有逃亡之虞，非予羈
    押，顯難進行審判或執行者，得羈押之，刑事訴訟法第101 
    條第1 項第3 款定有明文。上開規定於106 年4 月26日修正
    公布增訂「有相當理由認為有逃亡、湮滅、偽造、變造證據
    或勾串共犯或證人之虞者」之要件，係依司法院釋字第665 
    號解釋意旨為之，此觀其立法理由自明。而此所謂「相當理
    由」，係指重罪羈押之發動，被告如何併存有逃亡或滅證之
    虞，於判斷具體個案之情況，應有「合理之依據」，與同條
    項第1 、2 款所定相較，條件較為寬鬆，良以重罪常伴有逃
    亡之高度可能，倘一般正常之人，依其合理判斷，可認為該
    犯重罪嫌疑重大之人具有逃亡之相當或然率存在，即已該當
    「相當理由」之認定標準，不以達到充分可信或確定程度為
    必要（最高法院105 年度台抗字第4號裁定意旨參照）。
四、經查：
㈠、本案被告因違反期貨交易法等案件，經檢察官提起公訴，於1
    11年7月28日經受命法官訊問後，以被告經訊問後雖未坦承
    全部犯行，惟有起訴書所載之各項證據，認被告涉犯期貨交
    易法第112條第5項第5款之非法經營期貨經理事業罪嫌、銀
    行法第29條之1、同法第125條第1項後段之非法經營銀行業
    務罪嫌，犯罪嫌疑重大，審酌被告所述情節與其他共犯略有
    不同，且被告本案所涉刑責非輕，有逃亡之可能，故有羈押
    必要，應予羈押等情，經本院調閱本院111年度金重訴字第1
    566號案件卷宗核閱屬實。
㈡、被告固以前揭情詞聲請撤銷原羈押處分。然查，被告所涉銀
    行法第29條之1、同法第125條第1項後段之非法經營銀行業
    務罪嫌，屬最輕本刑7年以上有期徒刑以上之重罪，而重罪
    常伴有逃亡、滅證之高度可能性，此乃趨吉避凶、脫免刑責
    、不甘受罰之基本人性，自有相當理由認被告有逃亡或串證
    之虞，此亦為刑事訴訟法第101 條第1 項第3 款單獨設立以
    放寬認定逃亡、湮滅、偽造、變造證據或勾串共犯或證人之
    虞標準之原因，業如前述，自難僅憑被告犯後主動配合調查
    ，逕認被告無逃亡或串證之虞，是原羈押處分認被告有刑事
    訴訟法第101 條第1 項第3 款之羈押原因，並無違誤。再審
    酌違法吸金乃為我國法令所嚴禁，被告竟漠視法紀，與共犯
    許智軒等人共同向不特定多數人吸收資金，而約定或給付與
    本金顯不相當之紅利、利息，且依起訴書之記載，被告獨自
    吸收之資金高達新臺幣（下同）6億8960萬元（見起訴書第1
    23頁附表五編號2），已嚴重危害國內金融秩序及經濟安定
    ，經權衡國家刑事司法權之有效行使、社會秩序及公共利益
    、本案訴訟進行之程度、被告人身自由之私益及防禦權受限
    制程度等情節，認對被告維持羈押處分尚屬適當且必要，合
    乎比例原則。
㈢、至聲請意旨所執被告配合檢警調查、對案情詳實交代、無前
    科紀錄、另案曾具保500萬元各節，均與羈押准否之要件無
    涉，本件復查無刑事訴訟法第114 條所規定之情形，從而原
    羈押處分審酌全案相關事證、斟酌訴訟進行程度及其他一切
    情事，認被告有刑事訴訟法第101 條第1 項第3 款之羈押原
    因，且有羈押之必要，而為羈押處分，核屬適法裁量權之行
    使，在目的與手段間並未違反比例原則，於法並無不合。是
    聲請意旨率指原羈押處分不當，核無理由，應予駁回。
據上論斷，依刑事訴訟法第416 條第1 項前段、第4 項、第412 
條，裁定如主文。
中　　華　　民　　國　　111 　年　　8 　　月　　11　　日
                  刑事第三庭  審判長法  官  劉麗瑛
                                    法  官  蔡宗儒
                                    法  官  簡志宇
以上正本證明與原本無異。
如不服本裁定，應於收受送達後5日內向本院提出抗告狀。（應
附繕本）
                                    書記官  林勝彥
中　　華　　民　　國　　111 　年　　8 　　月　　11　　日